【裁判字號】    99,上訴,1810
【裁判日期】    991206
【裁判案由】    毒品危害防制條例
【裁判全文】
臺灣高等法院高雄分院刑事判決        99年度上訴字第1810號
上  訴  人  臺灣高雄地方法院檢察署檢察官
被      告  簡宏璋
上列上訴人因被告毒品危害防制條例案件，不服臺灣高雄地方法
院99年度審訴字第2591號中華民國99年8 月30日第一審判決（起
訴案號：臺灣高雄地方法院檢察署99年度毒偵字第2500號），提
起上訴，本院判決如下：
    主  文
原判決撤銷。
簡宏璋施用第一級毒品，累犯，處有期徒刑捌月，扣案之注射針
筒壹支沒收。又施用第二級毒品，累犯，處有期徒刑肆月。又持
有第一級毒品，累犯，處有期徒刑月，扣案之第一級毒品海洛
因壹包（含包裝袋，檢驗後淨重零點零貳陸公克）沒收銷燬之。
應執行有期徒刑壹年壹月，扣案之第一級毒品海洛因壹包（含包
裝袋，檢驗後淨重零點零點零貳陸公克）沒收銷燬之，扣案之注
射針筒壹支沒收。
    事  實
一、簡宏璋前於民國98年間因施用毒品案件，經臺灣高雄地方法
    院以98年度審毒聲字第1012號裁定送觀察、勒戒後，認無繼
    續施用毒品傾向，於98年11月20日執行完畢釋放，並經臺灣
    高雄地方法院檢察署檢察官以98年毒偵字第6057號為不起訴
    處分確定。又因侵占案件，經臺灣高雄地方法院以98年度審
    易字第1142號判決判處有期徒刑6 月，減為有期徒刑3 月確
    定，於98年11月4 日易科罰金執行完畢。詎仍不知悔改，明
    知海洛因、甲基安非他命分經明定為毒品危害防制條例第2
    條第2 項第1 款、第2 款之第一、二級毒品，不得施用、持
    有，仍：
  (一)分別基於施用第一、二級毒品之犯意，於99年4 月11日某時
    許，在址設高雄縣大寮鄉○○村○○路193 號之自宅，以針
    筒注射入體內之方式，施用第一級毒品海洛因，復以玻璃球
    燒烤後吸食煙霧之方式，施用第二級毒品甲基安非他命各1
    次。
  (二)基於持有第一級毒品之犯意，於99年4 月12日17、18時許，
    在高雄縣大寮鄉○○路之「金格遊戲場」廁所內，向真實姓
    名年籍不詳綽號「阿鴻」之男子（由檢察官另飭警續行追查
    ）無償取得第一級毒品海洛因1 包（檢驗前淨重0.035 公克
    ，檢驗後淨重0.026 公克）而持有之。嗣於同日21時40分許
    ，行經高雄縣大寮鄉○○村○○路2 巷14弄口，因形跡可疑
    為警盤查，於警詢問是否有攜帶違禁物品時，即主動交付前
    開海洛因1 包及注射針筒1 支供警查扣，自首上開施用與持
    有第一級毒品行為而接受裁判。
二、案經高雄縣政府警察局林園分局報告臺灣高雄地方法院檢察
    署偵查起訴。
    理  由
甲、證據能力方面
    按「鑑定之經過及其結果，應命鑑定人以言詞或書面報告。
    」刑事訴訟法第206 條第1 項規定甚明，是鑑定人以書面為
    鑑定報告提出於法院，依刑事訴訟法第159 條第1 項立法理
    由及第206 條第1 項規定，即具有證據能力。又法院或檢察
    官得囑託醫院、學校或其他相當之機關、團體為鑑定，或審
    查他人之鑑定，並準用同法第203 條至第206 條之1 之規定
    ，刑事訴訟法第208 條第1 項亦定有明文。準此，檢察官對
    於偵查中之案件，認須實施鑑定者，應就具體個案，選任鑑
    定人或囑託鑑定機關（團體）為之，該鑑定人或鑑定機關（
    團體）出具之書面鑑定報告應屬刑事訴訟法第206 條所定之
    傳聞例外，具有證據能力。從而，本件扣案毒品及採集之被
    告尿液，係經由查獲之警察機關依先前轄區檢察署檢察長事
    前概括選任毒品鑑定機關即高雄市立凱旋醫院及臺灣檢驗科
    技股份有限公司實施鑑定，該鑑定機關所出具之鑑定書，依
    刑事訴訟法第208 條第1 項、第206 條第1 項規定，即具有
    證據能力而得為本案之證據。
乙、實體方面
一、訊據被告簡宏璋對於上揭時、地，施用第一級毒品海洛因、
    第二級毒品甲基安非他命及持有第一級毒品之事實，均坦承
    不諱，僅辯稱伊係同時施用第一級毒品及第二級毒品云云，
    經查：
  (一)被告於警詢時所採取之尿液，經送檢驗，係呈甲基安非他命
    及嗎啡陽性反應，此有台灣檢驗科技公司99年4 月23日KH/2
    010/00000000號濫用藥物尿液檢驗報告暨高雄縣政府警察局
    林園分局大寮所偵辦毒品案件尿液採證檢驗對照表各1 份在
    卷可稽。又扣案之白色粉末1 包，經送檢驗結果，確係第一
    級毒品海洛因，亦有高雄市立凱旋醫院99年6 月29日高市凱
    醫驗字第13406 號濫用藥物成品檢驗鑑定書（驗前淨重0.03
    5 公克、驗後淨重0.026 公克）1 份在卷可憑。足徵被告確
    有於上開時地施用第一級毒品、第二級毒品及持有第一級毒
    品之事實。
  (二)被告雖以前揭情詞抗辯，惟被告於本院審理時已坦承伊於本
    案係以玻璃球燒烤甲基安非他命，以針筒施打海洛因，分開
    施用等語在卷（本院卷第29頁），則其復改稱係同時施用云
    云，前後已經反覆，若被告確有同時施用之情節，何有上開
    翻異之情形，衡以被告平日施用海洛因及甲基安非他命之方
    式既有不同，則其辯稱係同時施用云云，無非在求取法院想
    像競合犯論罪科刑，以圖刑責減輕之利益，自無足取。
  (三)綜上，本件事證明確，被告施用第一、二級毒品、持有第一
    級毒品之犯行，洵堪認定，應予依法論科。
二、按海洛因及甲基安非他命，分別係毒品危害防制條例第2 條
    第2 項第1 款所稱之第一級毒品及同條項第2 款所稱之第二
    級毒品，不得施用、持有。次按觀察、勒戒或強制戒治執行
    完畢釋放後，5 年內再犯第10條之罪者，應依一般刑事訴訟
    程序予以起訴論罪科刑，此觀諸毒品危害防制條例第20條、
    第23條第2 項規定自明。被告曾於98年間因施用毒品案件，
    經本院以98年度審毒聲字第1012號裁定送觀察、勒戒後，認
    無繼續施用毒品傾向，於98年11月20日執行完畢釋放，並經
    臺灣高雄地方法院檢察署檢察官以98年毒偵字第6057號為不
    起訴處分確定，有臺灣高等法院被告前案紀錄表在卷可憑，
    被告於觀察、勒戒執行完畢釋放後，5 年內再犯本件施用毒
    品犯行，依法自應予以追訴處罰。
三、核被告所為，係犯毒品危害防制條例第10條第1 項之施用第
    一級毒品罪、第10條第2 項之施用第二級毒品罪、第11條第
    1 項之持有第一級毒品罪。其施用第一級毒品海洛因與第二
    級毒品甲基安非他命前持有海洛因、甲基安非他命之低度行
    為，應為施用之高度行為所吸收，均不另論罪。被告所犯上
    開施用第一級毒品、施用第二級毒品及持有第一級毒品罪，
    犯意各別，行為互殊，應予分論併罰。被告有上開犯罪科刑
    及執行紀錄，此有臺灣高等法院被告前案紀錄表1 份在卷可
    稽，其前受徒刑之執行完畢後，5 年以內故意再犯本件有期
    徒刑以上之各罪，為累犯，應依刑法第47條第1 項規定，分
    別加重其刑。又被告持有第一級毒品罪部分，係於犯罪未發
    覺前，主動交付毒品及針筒供警查扣，有查獲警員黃德源製
    作之職務報告書在卷可憑（偵卷第37頁），應依刑法第62條
    規定減輕其刑，並先加後減之。
四、原審據以論處被告施用第一級毒品、施用第二級毒品及持有
    第一級毒品罪刑，固非無見；惟查：(一)被告係分別施用第一
    級毒品、施用第二級毒品，已如上述，原審認係以一行為同
    時施用，尚有未洽；(二)原判決已於事實欄載明被告持有第一
    級毒品罪而自首之情節，惟未於理由欄內載明是否得依刑法
    第62條規定減輕其刑，其事實與理由間亦有矛盾。檢察官據
    此指摘原判決不當，為有理由，自應由本院將原判決撤銷改
    判。
五、審酌被告前經勒戒、觀察執行完畢釋放後，仍未能徹底戒絕
    毒品，復再犯本件施用、持有毒品罪，顯見其自制力不足，
    無法擺脫毒品，惟念所犯之罪乃屬戕害自身身心健康行為，
    其行為本身對社會所造成之危害並非直接，反社會性之程度
    應屬較低，且其犯後已坦認犯行等一切情狀，分別量處如主
    文第2 項所示之刑，並定其應執行刑，以資懲儆。另扣案第
    一級毒品海洛因1 小包，經檢驗結果，呈海洛因陽性反應，
    已如前述，因殘留於包裝袋之毒品殘渣已無法析離，應將包
    裝袋同視為第一級毒品，不問屬於被告與否，均應依毒品危
    害防制條例第18條第1 項前段併予宣告沒收銷燬之；至於鑑
    驗耗損之海洛因既已滅失，自無庸再為沒收銷燬之諭知。另
    扣案注射針筒1 支，係被告所有，且係注射海洛因毒品所用
    之物，業據被告供承在卷，應依刑法第38條第1 項第2 款規
    定宣告沒收。
據上論斷，應依刑事訴訟法第第369 條第1 項前段、第364 條、
第299 條第1 項前段，毒品危害防制條例第10條第1 項、第2項
、第11條第1 項、第18條第1 項，刑法第11條、第47條第1 項、
第62條前段、第51條第5 款、第9 款、第38條第1 項第2 款，判
決如主文。
本案經檢察官陳宗吟到庭執行職務。
中    華    民    國    99    年    12    月    6     日
                  刑事第七庭    審判長法  官 莊飛宗
                                      法  官 謝宏宗
                                      法  官 蔡廣昇
以上正本證明與原本無異。
施用第一級毒品部分，如不服本判決應於收受本判決後10日內向
本院提出上訴書狀，其未敘述上訴理由者，並得於提起上訴後10
日內向本院補提理由書狀（均須按他造當事人之人數附繕本）「
切勿逕送上級法院」。其餘部分不得上訴。
中    華    民    國    99    年    12    月    6     日
                                      書記官 曾允志
附錄本件判決論罪科刑法條：
附錄論罪科刑法條
毒品危害防制條例第10條
施用第一級毒品者，處6月以上5年以下有期徒刑。
施用第二級毒品者，處3年以下有期徒刑。
毒品危害防制條例第11條
持有第一級毒品者，處 3 年以下有期徒刑、拘役或新臺幣 5 萬
元以下罰金。
持有第二級毒品者，處 2 年以下有期徒刑、拘役或新臺幣 3 萬
元以下罰金。
持有專供製造或施用第一、二級毒品之器具者，處 1 年以下有期
徒刑、拘役或新臺幣 1 萬元以下罰金。
持有毒品達一定數量者，加重其刑至二分之一，其標準由行政院
定之。

司法院資訊處製作；財團法人民間司法改革基金會備份。
